【裁判字號】    98,易,187
【裁判日期】    980224
【裁判案由】    業務侵占
【裁判全文】
臺灣臺中地方法院刑事判決        九十八年度易字第一八七號
公  訴  人  臺灣臺中地方法院檢察署檢察官
被      告  丁○○
            丙○○
            乙○○
上列被告等因業務侵占案件，經檢察官聲請簡易判決處刑（九十
七年度偵字第七一七二號），本院臺中簡易庭認不宜以簡易判決
處刑，移由刑事庭依通常程序審理（九十七年度中簡字第三八二
四號），由本院合議庭裁定依簡式審判程序審理判決如下：
    主    文
丁○○共同意圖為自己不法之所有，而侵占對於業務上所持有之
物，處有期徒刑伍月；又共同意圖為自己不法之所有，而侵占對
於業務上所持有之物，處有期徒刑捌月。應執行有期徒刑壹年，
緩刑參年，並應向公庫支付新臺幣參萬元。
丙○○共同意圖為自己不法之所有，而侵占對於業務上所持有之
物，處有期徒刑陸月；又共同意圖為自己不法之所有，而侵占對
於業務上所持有之物，處有期徒刑捌月。應執行有期徒刑壹年壹
月，緩刑參年，並應向公庫支付新臺幣參萬元。
乙○○共同意圖為自己不法之所有，而侵占對於業務上所持有之
物，處有期徒刑陸月；又共同意圖為自己不法之所有，而侵占對
於業務上所持有之物，處有期徒刑柒月。應執行有期徒刑壹年，
緩刑參年。
    犯罪事實
一、丁○○（前曾於民國七十七年五月十一日，因違反懲治盜匪
    條例案件，經臺灣板橋地方法院以七十七年度訴字第二四六
    號判處有期徒刑九年確定，後經減為有期徒刑六年確定，入
    監執行後，於八十年七月十六日假釋付保護管束，並因上開
    保護管束期間已於八十二年十二月十日屆滿未經撤銷而視為
    執行完畢，且於上開有期徒刑執行完畢後，五年以內未曾因
    故意犯罪受有期徒刑以上刑之宣告）、丙○○（前曾於八十
    六年九月十五日，因竊盜案件，由臺灣桃園地方法院以八十
    六年度易字第二六七七號判處有期徒刑八月，緩刑二年確定
    ，並因緩刑期滿而緩刑之宣告未經撤銷，其刑之宣告已失其
    效力）、乙○○（前未曾因故意犯罪受有期徒刑以上刑之宣
    告）三人均受僱於戊○○（已成年）經營之逢大電業工程股
    份有限公司（以下簡稱逢大電業公司），從事逢大電業公司
    承攬臺灣電力股份有限公司（以下簡稱臺電公司）在臺中市
    北屯區○○路沿線四號快速道路等處之電纜線移位工程之配
    電外線及電線桿拆除作業，均為從事業務之人，其三人於因
    業務施工之際，並負有代逢大電業公司保管該公司所有因施
    作工程所需之電纜線之職責。詎其三人因缺款，竟先、後二
    次利用施作工程之便，而分別共同為下列二次之業務侵占行
    為：
（一）丁○○、丙○○、乙○○三人先於九十七年一月三十日中
      午十二時許，在臺中縣太平市境內某施工處所，於施作工
      程完畢後，臨時謀議將其三人因業務所保管持有之施工剩
      餘而屬逢大電業公司所有之電纜線（於工作結束後須繳還
      逢大電業公司），予以侵占入己變賣得款花用，乃共同基
      於為自己不法所有意圖之業務侵占之犯意聯絡，共同以易
      持有為所有之意思，推由丙○○將上開施工後在地上或車
      牌號碼Ｆ六─六九五號工程車上之電纜線（每條長度約三
      十至五十公分，計有八捲，共重約一百七十公斤）撿拾整
      理後，交由丁○○、乙○○二人一起駕乘上開工程車，載
      往址設臺中縣太平市○○路○段三十號「昱發資源回收廠
      」，以新臺幣（下同）二萬一千元之價格（事後其三人各
      分得七千元），變賣與經營上開回收廠之許進安（所涉故
      買贓物罪嫌，已由臺灣臺中地方法院檢察署檢察官為不起
      訴之處分），而共同將上開因業務而持有之電纜線侵占變
      賣。
（二）丁○○、丙○○、乙○○三人復臨時起意，另行共同基於
      為自己不法所有意圖之業務侵占之犯意聯絡，於九十七年
      二月二十日上午九時許之準備前往施工地點施作工程之際
      ，在臺中市○○區○○路一段之逢大電業公司停車場，將
      其等因施工所需而向逢大電業公司領用、因業務而持有之
      電纜線二顆（編號TPC-600V XLPE 250MCMXIC CU TA YA20
      08，每顆重約四百七十四公斤，總重約九百四十八公斤。
      前開電纜線二顆係屬逢大電業公司所有，聲請簡易判決處
      刑書誤載係臺電公司所有），共同以易持有為所有之意加
      以侵占，並推由丙○○負責操作吊車，丁○○將吊車纜線
      吊勾住上開電纜線二顆，而將前開電纜線二顆吊放至車牌
      號碼Ｆ六─六九五號工程車上，再由丁○○、丙○○、乙○○三人一起駕乘前開工程車分別前至臺中市○○區○○
      路及臺中縣大里市十九甲堤防附近之施工地點後（聲請簡
      易判決處刑書誤載係丁○○、丙○○二人駕乘上開工程車
      前往臺中市○○區○○路搭載乙○○），在臺中縣大里市
      十九甲堤防之施工處，由丁○○、乙○○二人乘隙一同駕
      乘前開載有其三人業務侵占所得之電纜線二顆之工程車，
      前往上開「昱發資源回收廠」，以十萬元之價格將前揭電
      纜線二顆變賣與許進安，惟於尚未取得前開款項之前，因
      戊○○發覺有異，並通報警方處理，其等發現犯行敗露，
      乃復將前開共同業務侵占之電纜線二顆載回逢大電業公司
      位於市○○區○○路一段之停車場，而當場為警查扣上開
      電纜線二顆（已由警方發還與戊○○代逢大電業公司領回
      ），始查獲其三人該次共同業務侵占犯行。丁○○於警方
      查獲其所為如犯罪事實欄一、（二）所示之共同業務侵占
      犯行後，於同日下午八、九時許接受警方調查時，於有偵
      查犯罪職權之機關或個人發覺其前開如犯罪事實欄一、（
      一）所示之共同業務侵占犯罪前，自動向員警坦承犯行，
      並供承係與丙○○、乙○○共同所為而自首，並主動接受
      裁判，警方依據丁○○上開供述乃查獲丙○○、乙○○二
      人所為前開如犯罪事實欄一、（一）所示之共同業務侵占
      犯行。
二、案經臺中市警察局第五分局報請臺灣臺中地方法院檢察署檢
    察官偵查後聲請簡易判決處刑，由本院改依通常程式，並由
    合議庭裁定依簡式審判程式審理。
    理    由
一、訊據被告丁○○、丙○○、乙○○三人對於上揭事實均坦承
    不諱，且被告丁○○、丙○○、乙○○三人之供述內容互核
    相符（見本院九十八年度易字第一八七號卷第二二至二三頁
    ）。又被告丁○○、丙○○、乙○○三人均坦認其等先、後
    二次分別臨時起意共同業務侵占上開如犯罪事實欄一、（一
    ）、（二）所示之電纜線，係為供變賣得款花用等情，足認
    被告丁○○、丙○○、乙○○三人共同為上開二次業務侵占
    犯行時，主觀上均有為自己不法所有之意圖甚明。此外，復
    有證人戊○○於警詢（見警卷第二十至二二頁）及本院九十
    七年度中簡字第三八二四號案件訊問時之證述（見本院九十
    七年度中簡字第三八二四號卷第十七至十九頁）在卷可稽，
    復有贓物認領保管單一件及照片七幀（見警卷第二八至三二
    頁）在卷可佐，本件事證明確，被告丁○○、丙○○、乙○○三人前揭犯行均洵足認定。
二、核被告丁○○、丙○○、乙○○三人如犯罪事實欄一、（一
    ）、（二）所為，均各係犯刑法第三百三十六條第二項之業
    務侵占罪【聲請簡易判決處刑書認被告丁○○、丙○○、乙○○三人係犯刑法第三百二十條第一項之竊盜罪，尚有未洽
    。而按刑事訴訟法第三百條所定科刑之判決，得就起訴之犯
    罪事實，變更檢察官所引應適用之法條，係指法院於不妨害
    事實同一之範圍內，得自由認定事實適用法律而言。而事實
    是否同一，應視檢察官請求確定其具有侵害性之基本社會事
    實是否同一而定，並以犯罪構成要件有無罪質上之共通性為
    具體判斷之標準。查本件檢察官對被告丁○○、丙○○、乙○○三人以竊盜罪聲請簡易判決處刑，因聲請簡易判決處刑
    書之犯罪事實欄已載明被告丁○○、丙○○、乙○○三人係
    利用業務施作工程之便，擅取如犯罪事實欄一、（一）、（
    二）所示之電纜線據為己有以變賣之事實，核其所述與本院
    判處被告丁○○、丙○○、乙○○三人之業務侵占罪之侵害
    財產法益、侵害之時、地及被害主體，均無差異，抑且均具
    有「意圖為自己不法之所有」之主觀犯意及侵害「他人之物
    」為犯罪客體之構成要件，並有罪質上之共通性，因而本院
    於不妨害事實同一之範圍內，依審理調查之結果，論處被告
    丁○○、丙○○、乙○○三人業務侵占罪，顯未逾越檢察官
    請求確定具有侵害性基本社會事實同一性之範圍（最高法院
    八十八年臺非字第三五０號刑事判決意旨參照）。又本案業
    經蒞庭檢察官以九十八年一月八日補充理由書，更正被告丁○○、丙○○、乙○○三人如犯罪事實欄一、（一）、（二
    ）所為，均各係涉犯刑法第三百三十六條第二項之業務侵占
    罪，本院自毋庸再贅為變更法條，附予敘明】。又被告丁○○、丙○○、乙○○三人就如犯罪事實欄一、（一）、（二
    ）所示之二次業務侵占犯行，均各有犯意聯絡與行為分擔，
    均應論以共同正犯。再被告丁○○於九十七年二月二十日為
    警查獲其所為如犯罪事實欄一、（二）所示之共同業務侵占
    犯行後，於同日下午八、九時許接受警方調查時，於有偵查
    犯罪職權之機關或個人發覺其前開如犯罪事實欄一、（一）
    所示之共同業務侵占犯罪前，自動向員警坦承上開如犯罪事
    實欄一、（一）所示之犯行，並供承係與被告丙○○、乙○○共同所為而自首，並主動接受裁判等情，已據被告丁○○
    、丙○○、乙○○三人於本院審理時陳明（見本院九十八年
    度易字第一八七號卷第十七頁正、反面），並有被告丁○○
    之警詢筆錄一份在卷可考（見警卷第四、五頁），爰依刑法
    第六十二條前段之規定，就被告丁○○所為如犯罪事實欄一
    、（一）所示之共同業務侵占犯行，減輕其刑。再被告丁○○、丙○○、乙○○三人先、後所為如犯罪事實欄一、（一
    ）、（二）所示之共同業務侵占犯行，犯意各別，應各予分
    論併罰。爰審酌被告丁○○、丙○○、乙○○三人之素行、
    犯罪之動機、目的均係為圖得一己之私利、如犯罪事實欄一
    、（一）、（二）所示共同侵占業務上所持有電纜線之犯罪
    手段、其三人對上揭犯行實施參與之程度、共同侵占電纜線
    之價值、對被害人逢大電業公司所生之損害及其三人犯罪後
    均坦承犯行，被告丁○○就上開如犯罪事實欄一、（一）所
    示之犯行自首，且被告丁○○、丙○○、乙○○三人均業與
    被害人逢大電業公司之實際負責人就民事賠償部分調解成立
    而支付全數之賠償金額（有臺中市北屯區調解委員會調解書
    一份在卷可憑，見本院九十七年度中簡字第三八二四號卷第
    二二頁），態度均尚屬良好等一切情狀，就被告丁○○、丙○○、乙○○三人所為如犯罪事實欄一、（一）、（二）所
    示之業務侵占犯行，分別量處如主文第一項至第三項所示之
    刑，並各定其應執行刑，以示懲儆。末查，被告丁○○前曾
    於七十七年五月十一日，因違反懲治盜匪條例案件，經臺灣
    板橋地方法院以七十七年度訴字第二四六號判處有期徒刑九
    年確定，後經減為有期徒刑六年確定，入監執行後，於八十
    年七月十六日假釋付保護管束，並因上開保護管束期間已於
    八十二年十二月十日屆滿未經撤銷而視為執行完畢，且於上
    開有期徒刑執行完畢後，五年以內未曾因故意犯罪受有期徒
    刑以上刑之宣告；被告丙○○前曾於八十六年九月十五日，
    因竊盜案件，由臺灣桃園地方法院以八十六年度易字第二六
    七七號判處有期徒刑八月，緩刑二年確定，並因緩刑期滿而
    緩刑之宣告未經撤銷，其刑之宣告已失其效力；被告乙○○
    前未曾因故意犯罪受有期徒刑以上刑之宣告，有臺灣臺中地
    方法院檢察署刑案資料查註紀錄表及臺灣高等法院被告前案
    紀錄表各一份在卷可憑，且被告丁○○、丙○○、乙○○三
    人於本院審理時均坦認犯罪而表示將改過從事正當工作，並
    據被害人逢大電業公司之實際負責人戊○○於本院九十七年
    十二月二十三日訊問時表明原諒被告丁○○、丙○○、乙○○三人（見本院九十七年度中簡字第三八二四號卷第十九頁
    ），被告丁○○、丙○○、乙○○三人經此科刑教訓，當均
    知警惕而無再犯之虞，本院認其三人所宣告之刑，均以暫不
    執行為適當，惟念被告丁○○、丙○○二人有上開前案紀錄
    之素行，認就被告丁○○、丙○○二人有命其負擔條件而為
    緩刑之必要，爰分別依刑法第七十四條第一項第一款（指被
    告丙○○、乙○○部分）、第二款（指被告丁○○部分）之
    規定，併予諭知被告丁○○、丙○○、乙○○三人各緩刑三
    年，及依同法第七十四條第二項第四款之規定，諭知被告丁○○、丙○○二人，各應向公庫支付三萬元，以勵自新。
據上論斷，應依刑事訴訟法第四百五十二條、第二百七十三條之
一第一項、第二百九十九條第一項前段，刑法第二十八條、第三
百三十六條第二項、第六十二條前段、第五十一條第五款、第七
十四條第一項第一款、第二款、第二項第四款，刑法施行法第一
條之一第一項、第二項前段，判決如主文。
本案經檢察官甲○○到庭執行職務
中    華    民    國    98    年    2     月    24    日
                  刑事第十庭    法  官  李雅俐
以上正本證明與原本無異。
如不服本判決應於收受判決後10日內向本院提出上訴書狀，並應
敘述具體理由；其未敘述上訴理由者，應於上訴期間屆滿後20日
內向本院補提理由書（均須按他造當事人之人數附繕本）「切勿
逕送上級法院」。
                                書記官  莊金屏
中    華    民    國    98    年    2     月    24    日
附錄論罪科刑法條：
刑法第三百三十六條：
對於公務上或因公益所持有之物，犯前條第一項之罪者，處一年
以上七年以下有期徒刑，得併科五千元以下罰金。
對於業務上所持有之物，犯前條第一項之罪者，處六月以上五年
以下有期徒刑，得併科三千元以下罰金。
前二項之未遂犯罰之。


司法院資訊處製作；財團法人民間司法改革基金會備份。
